臺灣臺中地方法院刑事判決　　　　　　　96年度易字第2046號
公　訴　人　臺灣臺中地方法院檢察署檢察官
被　　　告　丁○○
　　　　　　乙○○
上列被告等因詐欺案件，經檢察官提起公訴（96年度偵字第2737
、4527號），被告等於準備程序就被訴事實為有罪之陳述，本院
合議庭裁定由受命法官獨任進行簡式審判程序，判決如下：
    主    文
丁○○幫助意圖為自己不法之所有，以詐術使人將本人之物交付
，處有期徒刑月，如易科罰金，以新臺幣壹仟元折算壹日。
乙○○幫助意圖為自己不法之所有，以詐術使人將本人之物交付
，處有期徒刑月，如易科罰金，以新臺幣壹仟元折算壹日。
    犯罪事實
一、丁○○、乙○○可預見其等交付自己之行動電話或金融帳戶
    予他人使用，他人可能以該行動電話或金融帳戶遂行財產上
    犯罪之目的，竟分別基於幫助他人詐欺取財之不確定犯罪故
    意，容認他人使用其申辦之行動電話或金融帳戶以遂行詐騙
    財物之犯行，丁○○於民國95年4 月2 日，在臺中市○○路
    ○ 段151 號臺灣大哥大行動電話申辦門市處，將其向臺灣大
    哥大股份有限公司所申請之行動電話0000000000門號，以新
    台幣（下同）300 元之價格，出售、交付予真實姓名、年籍
    均不詳之成年人使用；乙○○於95年8 月23日22時許前之某
    日，在不詳地點，將其向聯邦商業銀行北臺中分行所申辦之
    帳號0000 00000000 號帳戶之存摺、金融卡及其密碼，提供
    予真實姓名、年籍均不詳之成年人使用。嗣前開成年人等所
    屬之詐騙集團成員於收受上開行動電話門號、帳戶後，即共
    同基於意圖為自己不法所有之犯意聯絡，於95年8 月23日22
    時許，透過奇摩YAHOO 之拍賣網站，佯裝出售汽車，並以丁○○上開00 00000000 行動電話門號為買賣汽車之聯絡電話
    ，致甲○○陷於錯誤，誤信為真，乃依渠等之指示，於95年
    9 月13日將90萬元之款項，匯入乙○○上開帳戶內，隨即遭
    該詐騙集團成員提領一空，嗣甲○○得知受騙，遂報警處理
    ，為警循線查獲上情。
二、案經甲○○訴由臺中市警察局第四分局報請臺灣臺中地方法
    院檢察署檢察官偵查起訴。
    理    由
一、訊據被告丁○○、乙○○對於上揭犯罪事實均坦承不諱，並
    經被害人甲○○於警詢中指述受騙情節綦詳，復有聯邦商業
    銀行被告乙○○000000000000帳號之開戶基本資料影本及交
    易明細表，被告丁○○於臺灣大哥大股份有限公司之預付卡
    申請書、華南商業銀行存摺影本暨匯款回條聯附卷可稽，足
    認被告等之自白與事實相符，應堪採信。且按刑法上之故意
    ，分直接故意（確定故意）與間接故意（不確定故意），「
    行為人對於構成犯罪之事實，明知並有意使其發生者」為直
    接故意，「行為人對於構成犯罪之事實，預見其發生而其發
    生並不違背其本意者」為間接故意，而刑法上之幫助犯，係
    指以幫助之意思，對於正犯資以助力，而未參與實施犯罪之
    行為者而言。復查，現今國人若要申辦行動電話門號、帳戶
    使用，手續甚為簡便，並無何困難可言，若非欲作為犯罪使
    用，害怕被追查身分，何需使用他人申辦之行動電話門號、
    帳戶？故交付申辦之行動電話門號、帳戶予非熟識之他人，
    而不知其確實用途，顯可知悉他人係欲持其所交付之申辦帳
    戶，以從事詐欺或其他不法行為使用，此應為一般人所能判
    斷之事項。且目前新聞媒體對於犯罪集團常大量收購行動電
    話門號、帳戶，持以供犯罪使用，藉以逃避檢警查緝之情，
    亦多所報導，被告等為智識正常之成年人，尚難謂其無前開
    判斷能力，職是，顯見被告等對前開犯罪構成事實，預見其
    發生而其發生並不違背其本意，依刑法第13條第2 項之規定
    ，亦應以故意論。綜上，本件事證明確，被告2 人幫助詐欺
    犯行均堪以認定。
二、查前揭真實姓名、年籍均不詳之成年男子與其所屬之詐欺集
    團成員共同基於意圖為自己不法所有之犯意，以上述之方式
    ，使被害人甲○○陷於錯誤，因而交付本人之財物，其等所
    為係犯刑法第三百三十九條第一項之詐欺取財罪。被告2 人
    分別提供其上開行動電話門號及前揭帳戶之存摺、提款卡、
    密碼資料予上開不詳之成年男子以為詐欺取財使用，係基於
    幫助他人詐欺取財之不確定故意，且所為屬詐欺取財罪構成
    要件以外之行為，核其等所為均係犯刑法第三十條第一項前
    段、第三百三十九條第一項之幫助詐欺取財罪。被告等幫助
    他人犯詐欺取財罪，為從犯，應依刑法第三十條第二項之規
    定，按正犯之刑度，減輕其刑。爰審酌被告2 人，竟均不思
    以正當手段獲取財物之犯罪動機、目的、交付所有行動電話
    門號、帳戶供犯罪使用，嚴重破壞犯罪查緝工作、影響社會
    治安及金融秩序、惟被告等犯後均已坦承犯行，態度尚稱良
    好等一切情狀，分別量處如主文所示之刑，並均諭知易科罰
    金之折算標準。另前開真實姓名、年籍均不詳之成年男子與
    其所屬之詐欺集團成員就詐欺取財犯行，有犯意聯絡及行為
    分擔，為共同正犯，惟幫助犯係從犯，從屬正犯而成立，刑
    法上既無「共同幫助」之情，當亦無「幫助共同」之可言（
    司法院廳刑一字第1104號函亦同此見解），且因詐欺取財
    之正犯是否屬於共同正犯與被告應成立之罪名、刑責均無涉
    ，為免累贅，本案被告等幫助他人犯共同詐欺之犯行，爰不
    於主文中諭知「幫助共同」，附此敘明。
據上論斷，應依刑事訴訟法第299 條第1 項前段，刑法第339 條
第1 項、第30條第1 項前段、第2 項、第41條第1 項前段，刑法
施行法第1 條之1 第1 項、第2 項前段，判決如主文。
本案經檢察官丙○○到庭執行職務。
中　　華　　民　　國　　96　　年　　5 　　月　　16　　日
                  刑事第十五庭  法  官  蔡美華
上正本證明與原本無異。
如不服本判決，應於送達後十日內向本院提出上訴狀（須附繕
本），上訴於臺灣高等法院臺中分院。
                                書記官  劉家瑜
中　　華　　民　　國　　96　　年　　5 　　月　　16　　日
【附錄本案論罪科刑法條全文】刑法第三百三十九條第一項：
意圖為自己或第三人不法之所有，以詐術使人將本人或第三人之
物交付者，處五年以下有期徒刑、拘役或科或併科一千元以下罰
金。
